【裁判字號】    97,訴,1190
【裁判日期】    980417
【裁判案由】    毒品危害防制條例
【裁判全文】
臺灣桃園地方法院刑事判決              97年度訴字第1190號
公  訴  人  臺灣桃園地方法院檢察署檢察官
被      告  乙○○
指定辯護人  本院公設辯護人丙○○
上列被告因違反毒品危害防制條例案件，經檢察官提起公訴（97
年度偵字第14013 號），本院判決如下︰
    主  文
乙○○無罪。
    理  由
一、公訴意旨略以：被告乙○○明知海洛因係毒品危害防制條例
    所列管之第一級毒品，不得運輸；詎竟於民國97年6 月10日
    21時30分許，在臺北縣瑞芳火車站前，接受某真實姓名、年
    籍不詳之成年男子委託，將一內藏有第一級毒品海洛因（淨
    重37.24 公克）之牛皮紙袋放入其所穿著之褲子口袋後，即
    駕駛車牌號碼為613-CH號之營業用小客車，將該海洛因運輸
    至桃園縣桃園市○○街16號前，嗣被告下車正欲前往該址4
    樓將海洛因交與丁○○時，為警當場查獲。因認被告涉有毒
    品危害防制條例第4 條第1 項運輸第一級毒品罪嫌云云。
二、按犯罪事實應依證據認定之，無證據不得認定其犯罪事實；
    又不能證明被告犯罪者，應諭知無罪之判決，刑事訴訟法第
    154條、第301條第1項分別定有明文。次按認定不利於被告
    之事實，須依積極證據，苟積極證據不足為不利於被告事實
    之認定時，即應為有利於被告之認定，更不必有何有利之證
    據；事實之認定，應憑證據，如未能發現相當證據，或證據
    不足以證明，自不能以推測或擬制之方法，以為裁判基礎；
    而刑事訴訟上證明之資料，無論其為直接證據或間接證據，
    均須達於一般之人均不致於有所懷疑，而得確信其為真實之
    程度，始得據為有罪之認定，若其關於被告是否犯罪之證明
    未能達此程度，而有合理性懷疑之存在，致使無從形成有罪
    之確信，根據「罪證有疑，利於被告」之證據法則，即不得
    據為不利告被之認定；若以其情況證據（即間接證據）斷罪
    時，尤須基於該證據在直接關係上所可證明之他項情況事實
    ，本乎推理作用足以確證被告有罪，方為合法，不得徒憑主
    觀上之推想，將一般經驗上有利被告之其他合理情況逕予排
    除（最高法院30年上字第816號、40年台上字第86號、76年
    台上字第4986號、32年上字第67號判例意旨參照）。
三、公訴人認被告涉犯上揭犯罪行為，無非以查獲本案之臺北縣
    政府警察局汐止分局員警伍健毓等4 人於偵查中之證述、證
    人丁○○於警詢及偵查中之證述、被告於查獲後經採集尿液
    呈安非他命陽性反應、扣案之海洛因（淨重37.24 公克）及
    K 他命1 小包（淨重0.684 公克）等為其主要論據。訊據被
    告堅決否認有上揭運輸第一級毒品海洛因犯行，辯稱：我不
    知該牛皮紙袋內裝有海洛因，我為瑞芳火車站前之排班計程
    車司機，在上揭時、地，有一真實姓名年籍不詳之男子拿一
    牛皮紙袋給我，表示內裝有中藥，而以新臺幣（下同）
    2,000 元之代價請我將該包物品送至桃鶯橋下給其親戚，並
    表示我至該處後，即會有人前來向我收取及支付我上開車資
    ，嗣經我抵達該處，預上廁所之際，即為警查獲等語。
四、經查：
（一）本案自被告口袋內扣得之毒品2 包，其中外觀以錫箔紙包
      裝後，再以牛皮紙袋包裝，淨重37.24 公克之該包毒品，
      經送法務部調查局鑑驗結果，確含第一級毒品海洛因成分
      ，此有法務部調查局97年7 月25日、調科臺字第
      09723031700 號鑑定書一份在卷可稽；復扣案之另包毒品
      ，經送交通部民用航空局航空醫務中心鑑定，其鑑定結果
      ：該包毒品含有ketamine成分，亦有交通部民用航空局航
      空醫務中心97年6 月18日、航藥鑑字第0973113 號鑑定書
      一份附卷足憑，足見於上揭時、地自被告身上扣得之毒品
      2 包，確分別屬第一級毒品海洛因及第三級毒品K 他命無
      誤，先予敘明。
（二）就本案被告究否知悉該上開牛皮紙袋內放有扣案之第一級
      毒品海洛因而為運送乙節。經查，證人伍健毓、任雲武、
      甲○○及戊○○雖於警詢及偵查中證稱，查獲當天，因有
      線民舉報，丁○○有販賣毒品及持有槍枝等犯罪情事，渠
      等即由戊○○帶隊，持搜索票欲搜索丁○○所在之桃園縣
      桃園市○○街16號4 樓之1 處，至該處後，甲○○及任雲
      武即先前往該處4 樓至5 樓間之樓梯埋伏，伍健毓及戊○○則於偵防車上待命，直至97年6 月11日0 時許丁○○自
      上開處所欲出門之際，即由任雲武及甲○○2 名員警表明
      身份持搜索票進入丁○○該處進行搜索，在此同時，被告
      正將其所駕駛之計程車停於上開處所樓下，並朝上開處所
      大門走來及欲進入之際，此際員警甲○○正好下樓並見被
      告神色緊張、鬼鬼祟祟，旋即上前向被告表明員警身份，
      並對被告進行盤查，被告即稱其要上樓找人等語，渠等嗣
      經被告同意下，對被告進行搜索，而在被告口袋中分別搜
      得K 他命一包及以牛皮紙袋包裝之海洛因一包，渠等並將
      被告帶往4 樓之上開處所，被告亦坦承有不明人士以
      2,000 元之車資要求其將上開牛皮紙袋從瑞芳火車站送至
      上開處所等語（見偵卷B 第83頁、院卷A 第43～48頁），
      以證員警有於上揭時、地自被告口袋內查獲上開毒品，且
      被告當時正欲前往上開處所，並稱要上樓找人之事實；惟
      查上開員警查獲過程，雖證明被告確有意前往上開處所，
      而與被告所辯其係要前往桃鶯橋下，有所不符，然桃鶯橋
      下與上開處所本即相鄰，且被告所辯縱與證人所述有不符
      之處，亦難以此即論被告知悉其所運送者，確為海洛因等
      情；復上開員警證稱於查獲當時，見被告神色緊張、鬼鬼
      祟祟等語；然核被告本有前科，查獲前又甫吸食安非他命
      （為警查獲後，經採尿檢驗呈安非他命類陽性反應），是
      其面對員警之盤查，而有心生害怕及神色緊張之表現，業
      屬合理，尚不能以此推論被告之上開表現，係因其知悉所
      運送者，為第一級毒品海洛因之事實。
（三）證人丁○○復於警詢及偵查中證稱，其有向真實姓名、年
      籍不詳綽號「阿三」之男子購買第一級毒品海洛因，並約
      定嗣後會有人將其所購買之海洛因送來等語，然該毒品如
      何運送、運送之人究屬何人，其均無所悉，且其亦不認識
      被告，其係第一次看見被告等語（見院卷B第21、94、95
      頁），雖可證證人丁○○於查獲前，有向綽號「阿三」之
      男子購買海洛因之情事，但其上開證述，並無法證明被告
      知悉其所運送者，係為海洛因等情，且核以販賣第一級毒
      品係屬死刑或無期徒刑之重罪，販毒之人為免身份曝光而
      為警查獲下，行事自當小心謹慎，是會利用不知情之人來
      為其運送上開毒品，自非無可能，尚難僅以證人丁○○於
      查獲之前有向他人購買海洛因等情，遽論被告知悉其所運
      送者即係第一級毒品海洛因之事實。又公訴人主張被告有
      吸食第二級毒品安非他命之習慣，且查獲當時亦有自被告
      身上扣得第三級毒品K 他命1 包，依此，被告自能辨識該
      牛皮紙袋內裝有海洛因云云；惟查，參以扣案之第一級毒
      品海洛因一包，其外觀上係先以錫箔紙包裝後，外層再由
      一牛皮紙袋予以包覆，是單從外觀上並無法判斷其內究放
      有何物，且被告既僅受託代為運送上開物品，亦不致會無
      端拆封他人物品以為察看，又有接觸毒品之人非謂即對所
      有毒品均能清楚知曉，況反觀以被告因有吸食第二級毒品
      安非他命之習慣，其自會知悉運輸毒品所涉刑責甚重，自
      不會僅求輕微利益而願甘冒如此風險，然核以卷內所有證
      據，除被告自承其完成本件運送行為可獲取2,000 元之報
      酬外，並無其他證據證明被告能額外獲取更多利益，而該
      2,000 元之報酬與被告提出之臺北縣瑞芳鎮交通安全保護
      協會各路線價一欄表所定之價格相較，亦相差無幾。綜此
      ，自難僅憑上情，即對被告為不利之認定。
（四）查被告身為計程車司機，原則上雖以載送一般民眾往來為
      主要收入來源，然為求多所獲利下，而承接為他人運送貨
      物等服務，業屬常有，且至今貨物運送服務如宅急便等雖
      甚發達，但倘非長途運送，又有急迫需要之情況，而委由
      計程車為其代為運送，亦屬可能，是被告承接本件運送業
      務難謂有何不合理之情事。再者，揆諸首揭說明，犯罪事
      實應以積極證據證明之，被告所辯縱有不合理處，然無其
      他積極證據予以證明下，亦不能單以被告所辯有不合理等
      情即遽以推論被告有為起訴書所載之犯行。
五、綜上諸情參互以觀，本案並無積極證據足以證明被告對於上
    揭時、地所運送之牛皮紙袋內藏有毒品乙節具有認識，即不
    能僅憑推斷之詞予以認定，衡諸前揭規定及判例意旨，自應
    為無罪之諭知。
六、末按沒收為從刑之一種，依主從不可分原則，應附隨於主刑
    而同時宣告之，除有罪、免刑等判決，於裁判時併宣告外，
    如諭知無罪之判決，既無主刑，從刑亦無所附麗，故案內之
    違禁物，應另依刑法第40條但書由檢察官聲請單獨宣告沒收
    ，此有最高法院78年台非字第72號判例可資參照。查被告上
    開犯行既經諭知無罪判決，揆諸上開說明，扣案之第一級毒
    品海洛因1 包及第三級毒品K 他命1 包等物，固屬違禁物，
    惟並無從於本判決併予宣告沒收，自應由檢察官另依刑法第
    40 條 第2 項之規定聲請單獨宣告收沒銷燬之，併此敘明。
據上論斷，應依刑事訴訟法第301條第1項，判決如主文。
本案經檢察官黃怡菁到庭執行職務。
中    華    民    國    98    年    4     月    17    日
                刑事第十庭  審判長  法  官  江德民
                                    法  官  蘇昌澤
                                    法  官  華奕超
以上正本證明與原本無異。
如不服本判決應於收受判決後10日內向本院提出上訴書狀，並應
敘述具體理由。其未敘述上訴理由者，應於上訴期間屆滿後20日
內向本院補提理由書 「切勿逕送上級法院」。
                                    書記官  常毓生
中    華    民    國    98    年    4     月    23    日


司法院資訊處製作；財團法人民間司法改革基金會備份。
